臺灣高等法院刑事判決
109年度上訴字第91號
上  訴  人  
即  被  告  李佳成（原名李佳穎）



指定辯護人  陳雅萍律師
上列上訴人即被告因違反毒品危害防制條例案件，不服臺灣桃園
地方法院108年度訴字第473號，中華民國108年8月23日第一審判
決（起訴案號：臺灣桃園地方檢察署108年度偵字第8636號、108
年度毒偵字第1898號，移送併辦案號：108年度偵字第23868號）
，提起上訴，本院判決如下：
    主  文
原判決撤銷。
甲○○犯附表一編號1至19所示之罪，均累犯，各處如附表一編號1
至19所示之刑及沒收。又販賣第二級毒品，未遂，累犯，處有期
徒刑貳年；扣案如附表二編號1所示甲基安非他命沒收銷燬。又
持有第三級毒品純質淨重五公克以上，累犯，處有期徒刑柒月；
扣案如附表二編號2至10所示之第三級毒品，均沒收，扣案如附
表二編號11所示之大麻沒收銷燬。應執行有期徒刑玖年。 
被訴施用第二級毒品部分，公訴不受理。扣案如附表三編號3、4
所示之物，均沒收。
    犯罪事實
一、甲○○明知甲基安非他命係毒品危害防制條例所列管之第二
    級毒品，不得非法持有或販賣，竟分別為下列犯行：
  ㈠意圖營利，基於販賣第二級毒品甲基安非他命之犯意，以其
    所有如附表三編號1、2所示磅秤1台、搭配門號0000000000
    號行動電話1具，作為販賣毒品之測量及聯絡工具，分別於
    附表一編號1至19所示時間、地點，販賣如附表一編號1至19
    所示甲基安非他命予翁祖恒，並當場收取價金以營利（詳細
    販賣時間、地點、金額、數量，各如附表一編號1至19所示
    ）。
　㈡意圖營利，基於販賣第二級毒品甲基安非他命之犯意，先於
    民國108年3月13日或14日，在其位於桃園市○○區○○路000巷0
    弄00號住處內，向真實姓名年籍不詳、綽號「小羅」之成年
    人，以每兩新臺幣（下同）3萬8千元之價格，購入如附表二
    編號1所示之甲基安非他命，甲○○將之分裝為20包，欲伺機
    以高於上揭販入價格，出售予不特定人以牟利，然未及販出
    ，即於108年3月17日15時7分許為警持搜索票，在甲○○上址
    住處執行搜索，扣得如附表二編號1所示甲基安非他命20包
    ，而未得手。
二、甲○○明知附表二編號2至11所示之毒品，分別為毒品危害防
    制條例列管之第二級、第三級毒品，非經許可，不得持有，
    竟基於持有第二級毒品大麻、持有第三級毒品純質淨重5公
    克以上之犯意，於108年3月17日為警搜索前一週之某時許，
    在上址住處，持有如附表二編號11所示大麻，及附表二編號
    2至10所示純質淨重5公克以上第三級毒品。嗣經警於上開時
    間、地點執行搜索，扣得如附表二編號2至11所示之第二級
    、第三級毒品及附表三所示之物，始查悉上情。
三、案經桃園市政府警察局移送臺灣桃園地方檢察署檢察官偵查
    起訴。 
    理  由
壹、證據能力
一、按被告以外之人（包括證人、鑑定人、告訴人、被害人及共
    同被告等）於審判外之陳述雖不符刑事訴訟法第159 條之1
    至之4等4條之規定，而經當事人於審判程序同意作為證據，
    法院審酌該言詞陳述或書面陳述作成時之情況，認為適當者
    ，亦得為證據（第1項）。當事人、代理人或辯護人於法院
    調查證據時，知有第159條第1項不得為證據之情形，而未於
    言詞辯論終結前聲明異議者，視為有前項之同意，刑事訴訟
    法第159條之5定有明文。經查，本院以下所引用被告以外之
    人於審判外之陳述，檢察官、被告甲○○及辯護人於本院準備
    程序中，分別表示同意或不爭執證據能力（本院卷第87至91
    頁），復於審判期日就本院提示之前揭證據方法於言詞辯論
    終結前，未就所調查之證據主張有刑事訴訟法第159條第1項
    不得為證據之情形，本院審酌各該證據資料製作時之情況，
    亦無違法不當或證明力明顯過低之瑕疵，以之作為證據應屬
    適當，依刑事訴訟法第159條之5規定，認該等證據均具證據
    能力。
二、本判決所引用之非供述證據部分，與本案均有關聯性，復無
    證據證明係實施刑事訴訟程序之公務員以不法方式所取得，
    亦無刑事訴訟法第159條之4顯有不可信之情況與不得作為證
    據之情形，且經本院於審理期日依法進行證據之調查、辯論
    ，依刑事訴訟法第158條之4之反面解釋，應有證據能力。
貳、實體部分
一、上揭事實，業據被告甲○○於警詢、偵查、原審及本院審理中
    均坦承不諱（108年度偵字第8636號卷〈下稱偵字卷〉第4至20
    頁、108年度聲羈字第179號卷第36頁、原審108年度訴字第4
    73號卷〈下稱原審卷〉第112頁、本院卷第460頁），並有證人
    翁祖恒於警詢及偵查中之證述在卷可佐（偵字卷第41至55頁
    、第126至128頁），並有桃園市政府警察局刑事警察大隊搜
    索扣押筆錄、扣押物品目錄表各1份（偵字卷第75至80頁）
    、現場蒐證照片21張（偵字卷第89至92頁）、臺灣桃園地方
    法院107年度聲監字第1132號、107年度聲監續字第1577號、
    第1752號、第1911號、108年度聲監續字第180號通訊監察書
    暨通訊監察譯文各1份附卷可稽（本院卷第113至281頁），
    又附表二編號1至11所示物品，分別送請內政部警政署刑事
    警察局、法務部調查局、交通部民用航空局航空醫務中心鑑
    驗，經以氣相層析質譜儀法檢驗，各檢出如附表二編號1至1
    1鑑驗結果欄所示之第二級、第三級毒品，此有內政部警政
    署刑事警察局108年5月7日刑鑑字第1080028564號鑑驗書（
    偵字卷第160至162頁）、交通部民用航空局航空醫務中心10
    8年4月25日航藥鑑字第0000000號、第0000000Q號毒品鑑定
    書（偵字卷第163至164頁）、法務部調查局濫用藥物實驗室
    108 年4 月25日調科壹字第10823008480 號鑑定書（偵字卷
    第159頁）各1份在卷足稽，此外，復有如附表二編號1至11
    、附表三編號1、2所示物品扣案可資佐證，足徵被告之任意
    性自白與事實相符，堪予採信。
二、按我國法令對販賣毒品者臨以嚴刑，惟毒品仍無法禁絕，其
    原因實乃販賣毒品存有巨額之利潤可圖，故販賣毒品者，如
    非為巨額利潤，必不冒此重刑之險，是以有償販賣毒品者，
    除非另有反證證明其出於非圖利之意思而為，概皆可認其係
    出於營利之意而為（最高法院93年度台上字第1651號、87年
    度台上字第3164號判決意旨參照）。且一般民眾普遍認知買
    賣毒品交易係屬非法交易，政府一向查禁森嚴，且重罰不寬
    貸，衡諸常情，倘非有利可圖，絕無平白甘冒被嚴查重罰高
    度風險之理。從而，舉凡其有償交易，除足反證其確另基於
    某種非圖利本意之關係外，通常尚難因無法查悉其販入價額
    作為是否高價賣出之比較，諉無營利之意思，阻販賣犯行之
    追訴。經查，被告與翁祖恒非屬至親，苟無利潤可圖，衡情
    應無甘冒遭查緝法辦而罹於重刑之風險，以相同價格或低價
    販賣第二級毒品甲基安非他命之可能，被告於原審審理中亦
    自陳：就附表編號1至19所示之販賣毒品犯行，每次獲利約5
    00元等語（原審卷第112頁），被告主觀上均有販賣甲基安
    非他命藉以從中賺取買賣差價牟利之意圖，自堪認定。
三、綜上，本案事證明確，被告犯行均堪認定，應予依法論科。
四、論罪
　㈠按行為後法律有變更者，適用行為時之法律。但行為後之法
    律有利於行為人者，適用最有利於行為人之法律，刑法第2
    條第1項定有明文。另按關於想像競合犯之新舊刑法比較，
    孰於行為人有利，應先就所犯新刑法各罪，定一法定刑較重
    之條文，再就所犯舊刑法各罪，定一法定刑較重之條文，然
    後再就此較重之新舊法條比較其輕重，以為適用之標準，最
    高法院96年度台上字第4780號判決可資參照。經查，被告行
    為後，毒品危害防制條例第4條第2項、第11條第2項、第5項
    規定業於109年1月15日修正，於109年7月15日施行，茲比較
    如下：
　1.修正前毒品危害防制條例第4條第2項規定「製造、運輸、販
    賣第二級毒品者，處無期徒刑或7年以上有期徒刑，得併科
    新臺幣1千5百萬元以下罰金」，修正後則規定「製造、運輸
    、販賣第二級毒品者，處無期徒刑或10年以上有期徒刑，得
    併科新臺幣1千萬元以下罰金」，修正後規定就有期徒刑及
    併科罰金部分已提高為「10年以上有期徒刑，得併科新臺幣
    1千萬元以下罰金」，經比較新舊法規定，自以修正前規定
    較有利於被告。
　2.修正前毒品危害防制條例第11條第2項、第5項分別規定「持
    有第二級毒品者，處2年以下有期徒刑、拘役或新臺幣3萬元
    以下罰金（第2項）。持有第三級毒品純質淨重20公克以上
    者，處3年以下有期徒刑，得併科新臺幣30萬元以下罰金。
    」修正後該條第2項、第5項則分別規定：「持有第二級毒品
    者，處2年以下有期徒刑、拘役或新臺幣20萬元以下罰金（
    第2項）。持有第三級毒品純質淨重5公克以上者，處2年以
    下有期徒刑，得併科新臺幣20萬元以下罰金。」修正後第11
    條第5項之罪，業已降低其法定刑為「2年以下有期徒刑、拘
    役或新臺幣20萬元以下罰金」，經新舊法比較之結果，就事
    實欄一㈡所示犯行，應適用新法即修正後第11條第5項論罪，
    較有利於被告。
　㈡核被告就犯罪事實欄一㈠所為，均係犯修正前毒品危害防制條
    例第4條第2項之販賣第二級毒品罪（19罪）；就犯罪事實欄
    一㈡所為，係犯修正前毒品危害防制條例第4條第6項、第2項
    之販賣第二級毒品未遂罪；就犯罪事實欄二所為，係犯毒品
    危害防制條例第11條第2項之持有第二級毒品罪、同條第5項
    之持有第三級毒品純質淨重5公克以上罪。
　㈢被告於犯罪事實欄一㈠之販賣第二級毒品甲基安非他命之犯行
    前，持有甲基安非他命之低度行為，各為其販賣之高度行為
    所吸收，均不另論罪。另於犯罪事實欄一㈡販賣甲基安非他
    命前，持有第二級毒品純質淨重20公克以上之低度行為，為
    其販賣甲基安非他命未遂之高度行為所吸收，亦不另論罪。
　㈣起訴書意旨雖以扣案甲基安非他命20包，僅其中16包為被告
    意圖營利販入而未及販出之部分，係犯販賣第二級毒品未遂
    罪另持有甲基安非他命4包部分，則另犯持有第二級毒品純
    質淨重20公克以上罪，二罪應分論併罰，惟業經公訴檢察官
    當庭更正扣案如附表二編號1所示之甲基安非他命20包，均
    為被告犯販賣第二級毒品未遂罪而持有之第二級毒品（原審
    卷第103頁），本院爰依其更正而為審理，併此敘明。
　㈤被告就犯罪事實欄二所為，係以一同時持有如附表二編號2至
    11所示之第二級、第三級毒品行為，觸犯持有第二級毒品罪
    及持有第三級毒品純質淨重5公克以上罪，為想像競合犯，
    依刑法第55條規定，從一重之持有第三級毒品純質淨重5公
    克以上罪處斷。
  ㈥被告所犯販賣第二級毒品罪（19罪）、販賣第二級毒品未遂
    罪、持有第三級毒品純質淨重5公克以上罪間，犯意各別，
    行為互殊，應予分論併罰。
  ㈦被告前因施用第二級毒品案件，經臺灣桃園地方法院以102 
    年度壢簡字第716號判決判處有期徒刑6月確定，於103年5 
    月20日執行完畢，此有本院被告前案紀錄表在卷可稽，其於
    前開有期徒刑執行完畢後，5年內故意再犯本案有期徒刑以
    上之罪，均為累犯；衡以其構成累犯之前案已為毒品案件，
    竟未能悔改，再犯本案同屬毒品案件之犯行，顯見前案罪刑
    未能達嚇阻之效，未能從前案執行中獲得警惕，刑罰反應能
    力較薄弱，並有特別惡性，且本案依被告犯罪情節，並無應
    量處最低法定刑、又無法適用刑法第59條在內減輕規定之情
    形，參酌司法院釋字第775號解釋意旨，除販賣第二級毒品
    罪最重本刑有期徒刑部分不得加重外，餘均依刑法第47條第
    1項規定加重其刑。
  ㈧毒品危害防制條第17條第2項亦於109年1月15日修正，於同年
    7月15日施行。修正前毒品危害防制條例第17條第2項規定「
    犯第4條至第8條之罪，於偵查及審判中均自白者，減輕其刑
    。」修正後則規定「犯第4條至第8條之罪於偵查及歷次審判
    中均自白者，減輕其刑。」被告就犯罪事實欄一㈠、㈡所示販
    賣毒品犯行，於偵查、原審及本院審理時均自白犯行，已如
    前述，不論依修正前或修正後毒品危害防制條例第17條第2
    項規定，均有減輕其刑之適用，並無因法律修正而具有利、
    不利變更之情事，自無庸新舊法比較，逕行適用修正後毒品
    危害防制條例第17條第2項規定，就所犯販賣第二級毒品既
    遂罪、販賣第二級毒品未遂罪部分，分別減輕其刑，並依法
    先加後減之。
  ㈨按所謂販賣行為，須有營利之意思，方足構成。刑罰法律所
    規定之販賣罪，類皆為⑴意圖營利而販入，⑵意圖營利而販入
    並賣出，⑶基於販入以外之其他原因而持有，嗣意圖營利而
    賣出等類型。從行為階段理論立場，意圖營利而販入，即為
    前述⑴、⑵販賣罪之著手，至於⑶之情形，則以另行起意販賣
    ，向外求售或供買方看貨或與之議價時，或其他實行犯意之
    行為者，為其罪之著手。而販賣行為之完成與否，胥賴標的
    物之是否交付作為既、未遂之標準。行為人持有毒品之目的
    ，既在於販賣，不論係出於原始持有之目的，抑或初非以營
    利之目的而持有，嗣變更犯意，意圖販賣繼續持有，均與意
    圖販賣而持有毒品罪之要件該當，且與販賣罪有法條競合之
    適用，並擇販賣罪處罰，該意圖販賣而持有僅不另論罪而已
    ，並非不處罰（最高法院101年度第10次刑事庭會議決議意
    旨可資參照）。被告就犯罪事實欄一㈡部分，意圖營利，販
    入甲基安非他命，擬伺機以高於前揭販入之價格出售甲基安
    非他命予不特定之人，惟因尚未賣出即遭搜索而查獲，依前
    揭說明，被告已著手實施販賣第二級毒品之犯行，惟未生販
    出毒品之結果，其犯罪尚屬未遂，爰依刑法第25條第2項規
    定，按既遂犯之刑度減輕其刑，並依法先加後遞減之。
  ㈩按毒品危害防制條例第17條第1項規定：「犯第4條至第8 條
    、第10條或第11條之罪，供出毒品來源，因而查獲其他正犯
    或共犯者，減輕或免除其刑。」旨在鼓勵毒品下游者具體供
    出其上游供應人，俾進一步擴大查緝績效，揪出其他正犯或
    共犯，以確實防制毒品泛濫或更為擴散。被告雖於警詢中供
    出毒品上游為黃啟銘、廖延譯、綽號「阿安」之楊崇彥，惟
    查，1.因「黃啟銘」住居所地不明，亦無其使用之手機門號
    可供蒐證，故目前尚未查獲「黃啟銘」相關犯罪事證，此有
    桃園市政府刑事警察大隊109年3月24日桃警刑大三字第1090
    005561號函附之職務報告1份在卷可稽（本院卷第106-3頁）
    。2.經警多次於廖延譯、楊崇彥住處埋伏，均未見其等行蹤
    ，故未能查獲其等犯行，亦有桃園市政府刑事警察大隊109
    年9月16日桃警刑大三字第1090019257號函附之職務報告1份
    附卷可稽（本院卷第411頁）。則本案既未因被告供述而查
    獲其他正犯或共犯之情，自無依毒品危害防制條例第17條第
    1項之規定減刑之適用，附此敘明。
　臺灣桃園地方檢察署108年度偵字第23868號移送併辦部分，
    與被告所犯附表一編號1至19所示販賣第二級毒品犯行，為
    同一案件，本院爰併予審理。　
參、撤銷改判部分
一、原審詳為調查後，認被告犯罪事證明確，予以論罪科刑，固
    非無見。惟查：1.被告行為後，毒品危害防制條例第4條第2
    項、第11條第2項、第5項規定業於109年1月15日修正，於10
    9年7月15日施行，原審未及比較新舊法規定，就被告事實欄
    二犯行，論處修正前毒品危害防制條例第11條第2項、第5項
    之罪，應予補充。2.按無期徒刑不得加重，刑法第65條第1
    項定有明文，原審就被告所犯販賣第二級毒品既遂罪、販賣
    第二級毒品未遂罪依刑法第47條第1項規定加重其刑，未說
    明就最重本刑無期徒刑部分不得加重其刑，尚有未當。3.毒
    品危害防制條例第20條第3項規定業已修正，被告被訴於前
    揭時間施用第二級毒品犯行，已不得逕行起訴，此部分起訴
    程序違背規定，應為不受理判決，原審予以論罪科刑，並與
    有罪部分所處之刑定其應執行刑，亦有違誤。被告上訴意旨
    認原判決就被告所犯22罪定應執行刑有期徒刑12年，顯有過
    重之情等語，雖未指摘及此，惟原判決既有上開可議之處，
    即屬無可維持，應由本院將原判決撤銷改判。
二、爰審酌被告前有詐欺、毒品案件之犯罪紀錄，此有本院被告
    前案紀錄表1份在卷可稽，其正值青盛之年，不思努力進取
    ，明知毒品對於身心健康有莫大之戕害，竟為圖私利販賣毒
    品，並持有第二級毒品及純質淨重逾5公克第三級毒品，危
    害國民身心健康及社會風氣，並考量被告販賣毒品之次數甚
    多，惟獲利非高，於本案審理中自陳高職畢業之智識程度、
    離婚且與前妻共同育有2名子女、從事送貨員之生活狀況（
    本院卷第460頁）及犯罪後均坦承犯行，知所錯誤之態度等
    一切情狀，分別量處如主文第二項示之刑。又按數罪定其應
    執行刑時，除仍應就各別刑罰規範之目的、輕重罪間體系之
    平衡、整體犯罪非難評價、各行為彼此間之偶發性、與被告
    前科之關聯性、各行為所侵害法益之專屬性或同一性、數罪
    對法益侵害之加重效應、罪數所反映之被告人格特性與犯罪
    傾向、社會對特定犯罪例如一再殺人或販毒行為處罰之期待
    等，為綜合判斷外，尤須參酌上開實現刑罰公平性，以杜絕
    僥倖、減少犯罪之立法意旨，為妥適之裁量（最高法院101
    年度台上字第709號判決意旨參照）。查被告所犯販賣毒品
    、持有毒品等犯行，係於107年10月15日至108年3月17日間
    所為，時間接近，又販賣毒品部分皆係出於相同之犯罪動機
    ，侵害同一種類法益，販賣對象僅1人，足見數罪對法益侵
    害之加重效應不大，如以實質累加之方式定應執行刑，則處
    罰之刑度顯將超過其行為之不法內涵，而違反罪責原則，刑
    罰對被告造成之痛苦程度，係隨刑度增加而生加乘效果，而
    非以等比方式增加，故以隨罪數增加遞減其刑罰之方式，當
    足以評價被告行為之不法性之法理（即多數犯罪責任遞減原
    則）。爰參酌上情，並就整體犯罪之非難評價等情綜合判斷
    ，定應執行刑如主文所示。
三、沒收
　㈠按查獲之第一、二級毒品及專供製造或施用第一、二級毒品
    之器具，不問屬於犯罪行為人與否，均沒收銷燬之，毒品危
    害防制條例第18條第1項前段定有明文。扣案如附表二編號1
    所示之甲基安非他命20包、附表二編號11所示之大麻3包，
    均為第二級毒品，應依毒品危害防制條例第18條第1項前段
    規定，於被告所犯罪名項下各宣告沒收銷燬，而上開盛裝毒
    品之包裝袋部分，因與其上所殘留之毒品難以析離，且無析
    離之實益與必要，應視同毒品，一併宣告沒收銷燬之，至送
    驗耗損部分因已滅失，爰不另宣告沒收銷燬。
  ㈡按毒品危害防制條例第18條第1項後段規定查獲之第三、四級
    毒品，無正當理由而擅自持有者，沒入銷燬之；此應沒入
    銷燬之毒品，專指查獲施用或持有（未成罪）之第三、四級
    毒品而言；倘屬同條例相關法條明文規定處罰之犯罪行為，
    即非該條項應依行政程序沒入銷燬之範圍；再同條例對於查
    獲之製造、運輸、販賣、意圖販賣而持有、以非法方法使人
    施用、引誘他人施用及轉讓、持有一定數量以上第三、四級
    毒品之沒收，並無特別規定，如其行為已構成犯罪，則該毒
    品即屬不受法律保護之違禁物，應回歸刑法之適用（最高法
    院98年度台上字第2889號、99年度台上字第2733號判決意旨
    參照）。經查，扣案如附表二編號2至10所示之第三級毒品
    總純質淨重為133.9136公克，而被告持有第三級毒品純質淨
    重5公克以上之行為，既係毒品危害防制條例明文規定處罰
    之犯罪行為，揆諸前揭說明，即不屬同條例第18條第1項後
    段應依行政程序沒入銷燬之範圍，惟仍為不受法律保護之違
    禁物，至於包裝上開毒品之外包裝與毒品無法完全析離，須
    整體視同毒品，除鑑驗用罄之部分不予宣告沒收外，均應依
    刑法第38條第1項之規定，於被告所犯項下宣告沒收。
  ㈢扣案如附表三編號1、2所示磅秤1台、行動電話1具（內含門
    號0000000000號行動電話SIM卡1張），均係被告所有，且供
    其為犯罪事實欄一㈠所示販賣第二級毒品犯行所用之物等情
    ，業據被告於原審審理中自承在案（原審卷第112頁），應
    依毒品危害防制條例第19條第1項規定，於被告所犯項下宣
    告沒收。
　㈣按犯罪所得，屬於犯罪行為人者，沒收之。但有特別規定者
    ，依其規定（第1項）；於全部或一部不能沒收或不宜執行
    沒收時，追徵其價額，刑法第38條之1第1項、第3項分別定
    有明文。查被告就犯罪事實欄一㈠如附表編號1至19所示販賣
    第二級毒品犯行，所收受之價金各為其犯罪所得，均未扣案
    ，應依刑法第38條之1第1項前段、第3項之規定，於被告所
    犯各次販賣毒品項下諭知沒收，於全部或一部不能沒收或不
    宜執行沒收時，追徵其價額。
　㈤扣案如附表三編號5至9所示之物，固為被告所有，然尚查無
    證據足認與本案有關連性，爰均不予宣告沒收，附此敘明。
肆、公訴不受理部分
一、公訴意旨略以：被告基於施用第二級毒品甲基安非他命之犯
    意，於108年3月17日上午某時許，在桃園市○鎮區○○路000巷
    000弄0號夢香汽車旅館內，將甲基安非他命放入玻璃球內燒
    烤，以吸食煙霧之方式，施用甲基安非他命1次。因認被告
    涉犯毒品危害防制條例第10條第2項之施用第二級毒品罪嫌
    。
二、按起訴之程序違背規定者，應諭知不受理之判決，並得不經
    言詞辯論為之，刑事訴訟法第303條第1款、第307條分別定
    有明文。另按109年1月15日修正公布、同年7月15日施行之
    毒品危害防制條例第20條第3項規定，犯第10條之罪於觀察
    、勒戒或強制戒治執行完畢釋放後，3年後再犯第10條之罪
    者，適用本條前2項之規定。上開所謂「3 年後再犯」，只
    要本次再犯（不論修正施行前、後）距最近1次觀察、勒戒
    或強制戒治執行完畢釋放，已逾3年者，即該當之，不因其
    間有無犯第10條之罪經起訴、判刑或執行而受影響（最高法
    院109年度台上大字第3826號裁定參照）。又新修正毒品危
    害防制條例第35條之1之立法理由固敘明「若該等案件於修
    正施行前已繫屬於法院或少年法院（地方法院少年法庭）者
    ，為求程序之經濟，法院或少年法院（地方法院少年法庭）
    應依修正施行後之規定處理，即應依職權為觀察、勒戒或強
    制戒治之裁定。」就修正施行前已繫屬於法院之案件如何處
    理予以說明，法院固應予以尊重，然已脫逸法條本文之文義
    ，無從據此認檢察官之「起訴」即為「觀察勒戒之聲請」，
    且未將現行第24條第1項檢察官得依職權為附命完成戒癮治
    療之緩起訴處分之情形納入考量，剝奪被告受有附命完成戒
    癮治療之緩起訴處分等非拘束人身自由處分之權益，故於此
    情形法院自不宜逕依前揭第35條之1第2款後段規定，遽予認
    定有應為不起訴處分之情形，逕為命觀察、勒戒或強制戒治
    之裁定。
三、被告前於99年間，因施用第二級毒品案件，經臺灣桃園地方
    法院以90年度毒聲字第690號裁定送觀察、勒戒後，認無繼
    續施用毒品之傾向，於99年11月2日執行完畢釋放出所，並
    經臺灣桃園地方法院檢察署（現更名為臺灣桃園地方檢察署
    ）檢察官以99年度毒偵字第2904號為不起訴處分確定，此有
    本院被告前案紀錄表1份在卷可查。查被告被訴於108年3月1
    7日晚間某時許，犯施用第二級毒品犯行，然被告行為後，
    毒品危害防制條例第20條第3項規定業已修正，而被告施用
    毒品時間，顯與其最近1次因施用毒品而經觀察勒戒執行完
    畢相距已逾3年，依前述規定及說明，本案即應再予觀察、
    勒戒或強制戒治，或由檢察官依職權為附命完成戒癮治療之
    緩起訴處分，不得逕行起訴。檢察官前依修正前毒品危害防
    制條例規定提起公訴，起訴程序固未違背當時之規定，然依
    新修正毒品危害防制條例規定，本案已不得追訴，檢察官逕
    行起訴，其起訴程序即已違背規定，應諭知不受理判決。
四、原審認定被告犯行明確，據以論罪科刑，固非無據，惟未及
    審酌毒品危害防制條例第20條第3項規定業已修正，被告被
    訴於前揭時間施用第二級毒品犯行，已不得逕行起訴，本案
    起訴程序違背規定，應為不受理判決，原審予以論罪科刑，
    即有違誤，被告上訴意旨雖未指摘及此，惟原判決既有上開
    可議，即屬無可維持，應由本院將原判決撤銷，諭知公訴不
    受理之判決。
五、沒收　　　　　　
　  按沒收，除有特別規定者外，於裁判時並宣告之；刑法第38
    條第2項、第3項之物、第38條之1第1項、第2項之犯罪所得
    ，因事實上或法律上原因未能追訴犯罪行為人之犯罪或判決
    有罪者，得單獨宣告沒收，刑法第40條第1項、第3項定有明
    文。故依現行刑法關於沒收之規定，已具有獨立法律效果，
    而非僅屬從刑之性質。於被告應諭知不受理判決之情形，縱
    未能訴追犯罪行為人之犯罪或判決有罪，對違禁物及供被告
    犯罪所用之物，仍有於判決中併宣告沒收之適用。被告施用
    毒品犯行，固經諭知不受理判決，惟扣案之玻璃球2支、吸
    食器2組，均為被告所有並供其犯施用第二級毒品犯行所用
    之物，業據被告於警詢中供承在卷（偵字卷第5頁），應依
    刑法第40條第3項、第38條第2項前段規定，單獨宣告沒收。
據上論斷，應依刑事訴訟法第369條第1項前段、第364條、第299
條第1項前段、第303條第1款，修正前毒品危害防制條例第4條第
2項、第6項、毒品危害防制條例第11條第2項、第5項、第17條第
2項、第18條第1項前段、第19條第1項、第35條第1項第3款，刑
法第11條、第2條第1項、第55條、第47條第1項、第25條第2項、
第51條第5款、第38條第1項、第2項、第38條之1第1項前段、第3
項、第40條第3項，判決如主文。
本案經檢察官陳淑蓉提起公訴，檢察官李叔芬到庭執行職務。
中　　華　　民　　國　　109 　年　　11　　月　　30　　日
                  刑事第九庭    審判長法　官  潘翠雪
                                      法　官  曾德水
                                      法　官  俞秀美
以上正本證明與原本無異。
販賣第二級毒品罪部分如不服本判決，應於收受送達後20日內向
本院提出上訴書狀，其未敘述上訴之理由者並得於提起上訴後20
日內向本院補提理由書（均須按他造當事人之人數附繕本）「切
勿逕送上級法院」。
其餘部分不得上訴。                                                                            書記官  謝崴瀚
中　　華　　民　　國　　109 　年　　11　　月　　30　　日
附錄：本案論罪科刑法條全文 
修正前毒品危害防制條例第4條
製造、運輸、販賣第一級毒品者，處死刑或無期徒刑；處無期徒
刑者，得併科新臺幣二千萬元以下罰金。
製造、運輸、販賣第二級毒品者，處無期徒刑或七年以上有期徒
刑，得併科新臺幣一千萬元以下罰金。
製造、運輸、販賣第三級毒品者，處七年以上有期徒刑，得併科
新臺幣七百萬元以下罰金。
製造、運輸、販賣第四級毒品者，處五年以上十二年以下有期徒
刑，得併科新臺幣三百萬元以下罰金。
製造、運輸、販賣專供製造或施用毒品之器具者，處一年以上七
年以下有期徒刑，得併科新臺幣一百萬元以下罰金。
前五項之未遂犯罰之。

毒品危害防制條例第11條
持有第一級毒品者，處3年以下有期徒刑、拘役或新臺幣30萬元
以下罰金。
持有第二級毒品者，處2年以下有期徒刑、拘役或新臺幣20萬元
以下罰金。
持有第一級毒品純質淨重十公克以上者，處1年以上7年以下有期
徒刑，得併科新臺幣1百萬元以下罰金。
持有第二級毒品純質淨重二十公克以上者，處6月以上5年以下有
期徒刑，得併科新臺幣70萬元以下罰金。
持有第三級毒品純質淨重五公克以上者，處2年以下有期徒刑，
得併科新臺幣20萬元以下罰金。
持有第四級毒品純質淨重五公克以上者，處1年以下有期徒刑，
得併科新臺幣10萬元以下罰金。
持有專供製造或施用第一級、第二級毒品之器具者，處1年以下
有期徒刑、拘役或新臺幣10萬元以下罰金。

附表一
編號 時間 地點 販賣毒品之金額、數量 主    文     1 107 年10月15日15時54分 桃園市○○區○○路000巷0 弄00號前 甲基安非他命1,000元1 包 甲○○販賣第二級毒品，累犯，處有期徒刑參年柒月；扣案如附表三編號1、2所示之物，均沒收；未扣案之犯罪所得新臺幣壹仟元沒收，於全部或一部不能沒收或不宜執行沒收時，追徵其價額。  2 107年10月27日12時56分 桃園市○○區○○路000巷0 弄00號前 甲基安非他命1,000元1 包 甲○○販賣第二級毒品，累犯，處有期徒刑參年柒月；扣案如附表三編號1、2所示之物，均沒收；未扣案之犯罪所得新臺幣壹仟元沒收，於全部或一部不能沒收或不宜執行沒收時，追徵其價額。  3 107年11月5日15時29分 桃園市○○區○○路000巷0 弄00號前 甲基安非他命1,000元1 包 甲○○販賣第二級毒品，累犯，處有期徒刑參年柒月；扣案如附表三編號1、2所示之物，均沒收；未扣案之犯罪所得新臺幣壹仟元沒收，於全部或一部不能沒收或不宜執行沒收時，追徵其價額。  4 107年11月20日11時42分 桃園市○○區○○路000巷0 弄00號前 甲基安非他命1,000元1 包 甲○○販賣第二級毒品，累犯，處有期徒刑參年柒月；扣案如附表三編號1、2所示之物，均沒收；未扣案之犯罪所得新臺幣壹仟元沒收，於全部或一部不能沒收或不宜執行沒收時，追徵其價額。  5 107年11月26日16時20分 桃園市○○區○○路000巷0 弄00號前 甲基安非他命1,000元1 包 甲○○販賣第二級毒品，累犯，處有期徒刑參年柒月；扣案如附表三編號1、2所示之物，均沒收；未扣案之犯罪所得新臺幣壹仟元沒收，於全部或一部不能沒收或不宜執行沒收時，追徵其價額。  6 107年12月2日14時41分 桃園市○○區○○路000巷0 弄00號前 甲基安非他命1,000元1 包 甲○○販賣第二級毒品，累犯，處有期徒刑參年柒月；扣案如附表三編號1、2所示之物，均沒收；未扣案之犯罪所得新臺幣壹仟元沒收，於全部或一部不能沒收或不宜執行沒收時，追徵其價額。  7 107年12月4日14時52分 桃園市○○區○○路000巷0 弄00號前 甲基安非他命1,000元1 包 甲○○販賣第二級毒品，累犯，處有期徒刑參年柒月；扣案如附表三編號1、2所示之物，均沒收；未扣案之犯罪所得新臺幣壹仟元沒收，於全部或一部不能沒收或不宜執行沒收時，追徵其價額。  8 107年12月5日14時58分 桃園市○○區○○路000巷0 弄00號前 甲基安非他命1,000元1 包 甲○○販賣第二級毒品，累犯，處有期徒刑參年柒月；扣案如附表三編號1、2所示之物，均沒收；未扣案之犯罪所得新臺幣壹仟元沒收，於全部或一部不能沒收或不宜執行沒收時，追徵其價額。  9 107年12月7日21時46分 桃園市○○區○○路000巷0 弄00號前 甲基安非他命1,000元1 包 甲○○販賣第二級毒品，累犯，處有期徒刑參年柒月；扣案如附表三編號1、2所示之物，均沒收；未扣案之犯罪所得新臺幣壹仟元沒收，於全部或一部不能沒收或不宜執行沒收時，追徵其價額。  10 107年12月13日0時6分 桃園市○○區○○路000巷0 弄00號前 甲基安非他命2,000元1 包 甲○○販賣第二級毒品，累犯，處有期徒刑參年捌月；扣案如附表三編號1、2所示之物，均沒收；未扣案之犯罪所得新臺幣貳仟元沒收，於全部或一部不能沒收或不宜執行沒收時，追徵其價額。  11 107年12月16日19 時58分（起訴書誤載為9時58 分） 桃園市○○區○○路000巷0 弄00號前 甲基安非他命1,000元1 包 甲○○販賣第二級毒品，累犯，處有期徒刑參年柒月；扣案如附表三編號1、2所示之物，均沒收；未扣案之犯罪所得新臺幣壹仟元沒收，於全部或一部不能沒收或不宜執行沒收時，追徵其價額。  12 107 年12月31日13時21分 桃園市○○區○○路000巷0 弄00號前 甲基安非他命1,000元1 包 甲○○販賣第二級毒品，累犯，處有期徒刑參年柒月；扣案如附表三編號1、2所示之物，均沒收；未扣案之犯罪所得新臺幣壹仟元沒收，於全部或一部不能沒收或不宜執行沒收時，追徵其價額。  13 108 年1 月6 日11時8分 桃園市○○區○○路000巷0 弄00號前 甲基安非他命1,000元1 包 甲○○販賣第二級毒品，累犯，處有期徒刑參年柒月；扣案如附表三編號1、2所示之物，均沒收；未扣案之犯罪所得新臺幣壹仟元沒收，於全部或一部不能沒收或不宜執行沒收時，追徵其價額。  14 108 年1 月15日19時4分 桃園市○○區○○路000巷0 弄00號前 甲基安非他命1,000元1 包 甲○○販賣第二級毒品，累犯，處有期徒刑參年柒月；扣案如附表三編號1、2所示之物，均沒收；未扣案之犯罪所得新臺幣壹仟元沒收，於全部或一部不能沒收或不宜執行沒收時，追徵其價額。  15 108年1月22日18時44分 桃園市○○區○○路000巷0 弄00號前 甲基安非他命1,000元1 包 甲○○販賣第二級毒品，累犯，處有期徒刑參年柒月；扣案如附表三編號1、2所示之物，均沒收；未扣案之犯罪所得新臺幣壹仟元沒收，於全部或一部不能沒收或不宜執行沒收時，追徵其價額。  16 108年2月6日18時36分 桃園市○○區○○路000巷0 弄00號前 甲基安非他命1,000元1 包 甲○○販賣第二級毒品，累犯，處有期徒刑參年柒月；扣案如附表三編號1、2所示之物，均沒收；未扣案之犯罪所得新臺幣壹仟元沒收，於全部或一部不能沒收或不宜執行沒收時，追徵其價額。  17 108年2月9日19時47分 桃園市○○區○○路000巷0 弄00號前 甲基安非他命1,000元1 包 甲○○販賣第二級毒品，累犯，處有期徒刑參年柒月；扣案如附表三編號1、2所示之物，均沒收；未扣案之犯罪所得新臺幣壹仟元沒收，於全部或一部不能沒收或不宜執行沒收時，追徵其價額。  18 108年2月12日15時1分 桃園市○○區○○路000巷0 弄00號前 甲基安非他命1,000元1 包 甲○○販賣第二級毒品，累犯，處有期徒刑參年柒月；扣案如附表三編號1、2所示之物，均沒收；未扣案之犯罪所得新臺幣壹仟元沒收，於全部或一部不能沒收或不宜執行沒收時，追徵其價額。  19 108年2月18日16時34分 桃園市○○區○○路000巷0 弄00號前 甲基安非他命1,000元1 包 甲○○販賣第二級毒品，累犯，處有期徒刑參年柒月；扣案如附表三編號1、2所示之物，均沒收；未扣案之犯罪所得新臺幣壹仟元沒收，於全部或一部不能沒收或不宜執行沒收時，追徵其價額。 

附表二
編號 扣案物品 數量 鑑驗結果  1 第二級毒品甲基安非他命 20包 白色晶體，驗前總淨重255.79公克，取樣0.14公克鑑定用罄，驗餘總淨重255.65公克，檢出第二級毒品甲基安非他命，純度98％，驗前總純質淨重約250.67公克（內政部警政署刑事警察局108年5月7日刑鑑字第1080028564號鑑定書) 備註：即扣押物品目錄表編號A1至A16、B10及B14至B16  2 第三級毒品（黑色外包裝） 3包 內為褐色粉末，驗前總淨重36.25公克，取樣3公克鑑定用罄，驗餘淨重33.25公克，驗檢出第三級毒品 ①4-甲基甲基卡西酮，純度1％，驗前總純質淨重約0.36公克。 ②芬納西泮，微量。（內政部警政署刑事警察局108年5月7日刑鑑字第1080028564號鑑定書) 備註：即扣押物品目錄表編號B21　  3 第三級毒品（玫瑰金色外包裝） 1包 內為褐色粉末，驗前總淨重12.43公克，取樣2.65公克鑑定用罄，驗餘淨重9.78公克，檢出第三級毒品： ①3,4-亞甲基雙氧苯基乙基胺戊酮，純度2％，驗前純質淨重約0.24公克。 ②芬納西泮，微量。（內政部警政署刑事警察局108年5月7日刑鑑字第1080028564號鑑定書) 備註：即扣押物品目錄表編號B22　　  4 第三級毒品（黑色外包裝） 1包 內為褐色粉末及塊狀，驗前總淨重10.59公克，取樣2.77公克鑑定用罄，驗餘淨重7.82公克，檢出第三級毒品： ①3,4-亞甲基雙氧苯基二甲胺丁酮，純度1％，驗前純質淨重約0.10公克。 ②3,4-亞甲基雙氧苯基乙基胺戊酮，純度1％，驗前純質淨重約0.10公克。 ③芬納西泮，微量。（內政部警政署刑事警察局108年5月7日刑鑑字第1080028564號鑑定書) 備註：即扣押物品目錄表編號B23　  5 第三級毒品（香檳色外包裝） 38包 內為白色粉末，驗前總淨重182.05公克，取樣2.71公克鑑定用罄，驗餘總淨重179.34公克，檢出第三級毒品： ①氯乙基卡西酮，純度3％，驗前總純質淨重約5.46公克。 ②甲苯基乙基胺戊酮，微量。 ③硝甲西泮（硝甲氮平），微量。 ④芬納西泮，微量。（內政部警政署刑事警察局108年5月7日刑鑑字第1080028564號鑑定書) 備註：即扣押物品目錄表編號A20及B19　  6 第三級毒品、第四級毒品（黑色外包裝） 65包 內為褐色粉末，驗前總淨重492.72公克，取樣2.87公克鑑定用罄，驗餘總淨重489.85公克，檢出第三級毒品： ①4-甲基甲基卡西酮，純度4％，驗前總純質淨重約19.70公克。 ②硝甲西泮（硝甲氮平），微量。（內政部警政署刑事警察局108年5 月7日刑鑑字第1080028564號鑑定書) 備註：即扣押物品目錄表編號B20　  7 第三級毒品愷他命 8包 白色晶體，驗前總淨重42.54公克，取樣0.15公克鑑定用罄，驗餘總淨重42.39公克，檢出第三級毒品愷他命，純度98％，驗前總純質淨重約41.68公克。（內政部警政署刑事警察局108年5月7日刑鑑字第1080028564號鑑定書) 備註：即扣押物品目錄表編號B5-B9及B11-B13  8 第三級毒品 47顆 橘色圓形藥錠，驗前總淨重55.62公克，取樣2.36公克鑑定用罄，驗餘總淨重53.26公克，檢出第三級毒品硝甲西泮（硝甲氮平），驗前純質淨重約0.55公克。（內政部警政署刑事警察局108年5月7日刑鑑字第1080028564號鑑定書) 備註：即扣押物品目錄表編號A21及B24  9 第三級毒品 1包 白色粉末，驗前淨重38.32公克，取樣0.10公克鑑定用罄，驗餘淨重38.12公克，檢出第三級毒品N-（1-（5-氯戊基）-1H吲唑-3-基）羰基纈胺酸甲酯，純度約1％，驗前純質淨重約0.38公克。（內政部警政署刑事警察局108年5月7日刑鑑字第1080028564號鑑定書) 備註：即扣押物品目錄表編號B17  10 第三級毒品愷他命 2包 ①白色結晶1袋，驗前淨重17.4310公克，取樣0.1774公克鑑定用罄，驗餘淨重17.2536公克，檢出第三級毒品愷他命，純度96.5％，純質淨重16.8209公克。 ②黃色結晶1袋，驗前淨重30.2930公克，取樣0.1370公克鑑定用罄，驗餘淨重30.1560公克，檢出第三級毒品愷他命，純度99.9％，純質淨重30.2627公克。（交通部民用航空局航空醫務中心108年4月25日航藥鑑字第0000000Q號毒品鑑定書） 備註：即扣押物品目錄表編號B3及B4　  11 第二級毒品大麻 3包 拆封實際測得毛重21.25公克，空包裝總重3.02公克，合計總淨重18.23公克（鑑定書未記載鑑驗取用之數量為何，並誤載驗餘淨重為18.26公克），經鑑驗檢出第二級毒品大麻成分。（法務部調查局濫用藥物實驗室108年4月26日調科壹字第10823008480 號鑑定書） 備註：即扣押物品目錄表編號A23、B1及B2 

附表三
編號 扣押物品            數量              1    磅秤                1台                2       行動電話（含門號0000000000號SIM卡1張） 1具                                 3    玻璃球              2支                4    吸食器              2組                5          白色顆粒狀晶體（即扣押物品目錄表編號A17   ）               1 包（驗餘淨重103.4 公克）    備註：未檢出第二級毒品甲基安非他命成分                       6       白色晶體（即扣押物品目錄表編號 A18 ）    1 包（驗餘淨重0.12公克）      備註：未檢出第二級毒品甲基安非他命      7    分裝袋              1包                8       行動電話（含門號0000000000號SIM卡1張） 1具                                 9       白色粉末（即扣押物品清單編號B18）        1 包（驗餘淨重0.21公克）      備註：未檢出第二級毒品甲基安非他命、第三級毒品愷他命